【裁判字號】    91,交訴,93
【裁判日期】    920519
【裁判案由】    公共危險
【裁判全文】
臺灣臺北地方法院刑事判決                          九十一年度交訴字第九三號
    公  訴  人  臺灣臺北地方法院檢察署檢察官
    被      告  乙○○
右列被告因公共危險案件，經檢察官聲請簡易判決處刑（九十一年度偵字第八九○九
號），本院臺北簡易庭認不宜適用簡易判決處刑，改依通常程序，本院判決如左：
    主  文
乙○○駕駛動力交通工具肇事，致人受傷而逃逸，累犯，處有期徒刑柒月。
    事  實
一、乙○○曾於民國八十五年間，因駕駛動力交通工具肇事過失致人於死，經臺灣板
    橋地方法院於八十五年六月十日以八十五年度交訴字第六十八號判決判處有期徒
    刑五月，如易科罰金以三百元折算一日，嗣經台灣高等法院於同年十一月八日以
    八十五年度交上易字第三三四號判決將之上訴駁回確定，有期徒刑部分迨於八十
    五年十二月二十六日易科罰金執行完畢。詎仍未知戒慎，於九十年十二月六日二
    十一時三十分許，因其在臺北市○○路三十五號新東南餐廳從事代客泊車工作，
    需將至該餐廳消費完畢欲離開之客人黃曼琳所有車牌號碼Ｌ四─三六二○號自用
    小客車交還之，遂駕駛該車沿臺北市○○區○○路由南往北方向行駛，行經該路
    段與三元街有行車號誌管制之交岔路口處時，明知汽車駕駛人駕駛汽車，應遵守
    道路交通號誌之指示，依當時情形為天候雨，夜間有照明光線，係市區○○道路
    ○路面無缺陷，視距良好，並無不能注意之情形，竟疏未注意前揭規定，於經過
    前揭交岔路口時，未依燈號指示準備停車，仍搶越黃燈貿然往前直行，適有甲○
    ○騎乘車牌號碼ＡＳＮ－三二一號重型機車沿三元街由東往西方向直行，在通過
    路口因閃避不及，甲○○所騎乘機車之前車頭擦撞乙○○所駕駛自用小客車右後
    方保險桿，致甲○○人車倒地因而受手、腳擦傷等傷害（過失傷害部分未據告訴
    ）。
二、詎乙○○於肇事後並未下車查看，對甲○○並未施以救護或報警處理，旋即基於
    逃逸犯意駕車駛離現場，嗣因適在肇事現場之目擊者記下乙○○所駕駛小客車之
    車牌號碼交由甲○○報警處理，於九十一年一月十五日循線查獲，始悉上情。
三、案經臺北市政府警察局中正第二分局報請臺灣臺北地方法院檢察署檢察官偵查聲
    請簡易判決處刑，本院臺北簡易庭認不宜適用簡易判決處刑，改依通常程序。
    理  由
一、訊據被告乙○○固不否認於右揭時、地駕駛前揭車牌號碼之自用小客車，行經前
    揭南海路與三元街交岔路口時，搶越黃燈行駛，惟矢口否認有何肇事逃逸等犯行
    ，辯稱：案發當時並不清楚有出車禍的情形，伊行經肇事地點時固然有聽到撞擊
    聲，但並不知道與被害人甲○○所騎乘之機車發生擦撞，所以就駕車離去，伊實
    無肇事後逃逸之故意云云（參見本院九十二年五月五日訊問筆錄）。
二、惟查：
(一)、被害人甲○○於前開時、地騎乘機車，在交岔路口處因閃避不及，故所騎乘機車
    撞及被告乙○○所駕駛小客車之右後側車身保險桿部分，被害人倒地後受有如事
    實欄所載之傷害，業據被害人迭於警局詢問及本院審理中指述綦詳，又被害人於
    九十年十二月六日肇事當時及同年、月三十一日所為之警詢筆錄中，所指陳肇事
    車輛之車號及車型各節，與當時由被告所駕駛至其任職餐廳消費客人黃曼琳所有
    小客車之車況互核相符，業據被告自承不諱，復有臺北市政府警察局中正二分局
    製作記載本件事故發生情形之道路交通事故調查報告表、道路交通事故補充資料
    表、交通事故談話紀錄表、現場及車損照片七幀等件附於偵查卷內足憑，又黃曼
    琳當時確因至被告所任職之新東南餐廳消費，將其所有前述車牌號碼之小客車交
    由該餐廳之服務員停放，直至當晚二十二時餐聚完畢，始由該餐廳服務員交回一
    節，除據黃曼琳於警局詢問時證述綦詳外，尚有同桌聚餐之謝萬火、黃順隆、黃
    清豐之警局詢問筆錄內容在卷可按，並據黃順隆提出消費時間為九十一年十二月
    六日二十一點零七分之信用卡消費簽帳影本一紙在卷為憑，故被告當時駕駛黃曼
    琳所有之前揭車輛與被害人發生車禍一節，應堪認定。
(二)、被告雖矢口否認當時隨即察知肇事情節，惟本件車禍發生地點即臺北市○○路與
    三元街為有行車號誌管制之交岔路口，被害人發生車禍後，其所騎乘之機車因而
    倒地滑行，機車倒地後在前揭肇事地點之交岔路口由東往西方向車道處留有一長
    約五點四公尺之刮地痕，該刮地痕起點即位在路口南北向車道分向限制線之延伸
    處，機車有左側後照鏡斷，前車頭刮痕之車損情況，被害人受有手腳擦傷之傷勢
    ，有前揭道路交通事故調查報告表及補充資料表附卷可按，足見被害人肇事當時
    已進入交岔路口，且其發生車禍之情狀不可謂不嚴重，況被告於九十一年一月十
    五日警局詢問及同年六月十二日檢察官偵訊時均自承，確於右揭時、地行至肇事
    地點時搶越黃燈行駛，又曾聽到撞擊聲，但以為是輕微擦撞故未下車查看等語，
    於九十二年五月五日本院審理時，復供述當時在肇事地點，其車身右後方有聽到
    碰撞聲音，且於事發後二十分鐘內猶返回肇事地點查看等情，實難認當時被告對
    發生本件車禍渾然未覺，是被告辯稱事發當時未發現有異狀及見被害人無礙後才
    離去等語，要與常情有違，而為卸責、避就之詞，委無可採，再依卷附道路交通
    事故調查報告表所載，當時路面狀況無缺陷及障礙物且視距良好，縱使當時告訴
    人騎乘之機車係與被告駕駛自用小客車之右後車身部分發生擦撞，本院綜觀上述
    跡證，被告於肇事後對此等明顯可見之動態，實無毫不知悉之理。
(三)、按八十八年四月二十一日增訂之同法第一百八十五條之四之肇事致人死傷逃逸罪
    ，則以處罰肇事後逃逸之駕駛人為目的，俾促使駕駛人於肇事後能對被害人即時
    救護，以減少死傷，是該罪之成立祇以行為人有駕駛動力交通工具肇事，致人死
    傷而逃逸之事實為已足，至行為人之肇事有否過失，則非所問，此有最高法院八
    十八年台上字第七三九六號判決參照，則本件被告既有肇事之認識，縱使被告主
    觀上認為並無過失，亦無解於本條之罪責，是被告於事發後已明知肇事致被害人
    受傷，未即對告訴人採取救護或其他必要措施並報警處理，即行駕車離去，其有
    肇事逃逸之犯行，洵堪認定，故被告駕駛動力交通工具肇事，致人受傷而逃逸部
    分，事證明確，應予依法論科。
三、核被告乙○○所為，係犯刑法第一百八十五條之四駕駛動力交通工具肇事致人受
    傷而逃逸罪。本件被告有如事實欄所載前案科刑及刑之執行情形，有臺灣高等法
    院被告全國前案紀錄表、臺灣高等法院檢察署刑案記錄簡覆表各一份在卷可憑，
    被告於八十五年十二月二十六日刑之執行完畢後五年以內再犯有期徒刑以上之本
    罪，為累犯，應依刑法第四十七條之規定加重其刑，爰審酌被告前科紀錄、素行
    不良，因本件車禍傷及被害人，但肇事後旋即逃逸，置他人生命、身體不顧，惟
    事後與被害人達成和解賠償其損害，業據被害人到庭證述屬實，以及被害人因本
    件車禍所受傷勢幸屬輕微等一切情狀，量處如主文所示之刑。
四、據上論斷，應依刑事訴訟法第四百五十二條、第二百九十九條第一項前段，刑法
    第一百八十五條之四、第四十七條，判決如主文。
本案經檢察官蔡立文到庭執行職務。
中      華      民      國    九十二    年      五      月     十九     日
                              臺灣臺北地方法院交通法庭
                                      法  官  鄧德倩
右正本證明與原本無異。
如不服本判決，應於判決送達後十日內向本院提出上訴狀(應抄附繕本)。告訴人
或被害人如對於本判決不服者，應具備理由請求檢察官上訴，其上訴期間之計算
係以檢察官收受判決正本之日期為準。
                                      書記官  謝  韻  華
中      華      民      國    九十二    年      五      月     二十三  日
附錄本案論罪科刑法條全文：
刑法第一百八十五條之四（肇事遺棄罪）
駕駛動力交通工具肇事，致人死傷而逃逸者，處六月以上五年以下有期徒刑。


司法院資訊處製作；財團法人民間司法改革基金會備份。
